臺灣彰化地方法院刑事判決　　　　　　　 94年度易字第944號
公　訴　人　臺灣彰化地方法院檢察署檢察官
被　　　告　乙○○
上列被告因背信案件，經檢察官提起公訴（94年度偵續字第40號
），本院判決如下：
    主  文
乙○○無罪。
    理  由
一、公訴意旨略以：被告乙○○原係設在臺中巿中清路一七一之
    四號「長旺汽車商行」之負責人。緣告訴人甲○○之夫戊○○於民國八十七年五月間某日，經由友人丙○○介紹，前往
    被告設在上址之汽車商行購買二手車，經被告與戊○○商談
    後，雙方就以價金新台幣（下同）八萬元買賣車號NB─1783
    號自用小客車成立買賣契約，戊○○並於翌日交付告訴人甲○○之身分證正本供被告辦理該車過戶手續，是被告係為告
    訴人甲○○辦理該車過戶手續之人。被告遂於八十七年五月
    十五日，在交通部公路總局臺中區監理所，持告訴人甲○○
    之國民身分證影本，並基於該買賣契約代刻告訴人甲○○之
    印章，填製汽機車過戶聲請登記書，持以向公路總局臺中區
    監理所之公務員辦理該車之過戶手續，而將該車過戶予告訴
    人甲○○。然告訴人甲○○於買賣契約成立約一星期後（當
    時該車已完成過戶手續），因故向被告為解除契約之意思表
    示後，被告雖立即將甲○○之身分證歸還，但竟仍基於意圖
    逃免汽車相關稅捐及交通罰鍰之不法犯意，刻意不辦理該車
    所有人變更並繼續使用該車，且被告復於八十七年八月十日
    ，在該車仍登記在告訴人甲○○所有之狀態下，將該車再售
    予不知情之丁○○，致告訴人甲○○因此需負擔該車每年之
    稅捐及因交通違規所生之罰鍰，且足生損害於告訴人甲○○
    。嗣告訴人甲○○因於九十年間，接獲該車之舉發違規通知
    單，復於九十三年三月四日，因未繳納罰鍰及該車相關稅捐
    而遭法務部行政執行署彰化行政執行處查封其中華郵政股份
    有限公司（以下簡稱中華郵政）彰化光復路郵局帳戶存款一
    萬四千二百四十二元，至此告訴人甲○○始知上情。因認被
    告涉犯刑法第三百四十二條第一項之背信罪嫌。
二、按犯罪事實應依證據認定之，無證據不得認定犯罪事實，此
    刑事訴訟法第一百五十四條第二項定有明文。而刑事訴訟法
    上所謂認定犯罪事實之證據，係指足以認定被告確有犯罪行
    為之積極證據而言，該項證據自須適合於被告犯罪事實之認
    定，始得採為斷罪資料，最高法院二十九年上字第三一０五
    號著有判例。又認定犯罪事實所憑之證據，無論係直接證據
    或間接證據，其為訴訟上之證明，須於通常一般之人均不致
    有所懷疑，而得確信其為真實之程度者，始得據為有罪之認
    定，倘其證明尚未達到此一程度，而有合理之懷疑存在，復
    無其他調查途徑可尋，法院即應為無罪之判決，最高法院七
    十六年台上字第四九八六號判例足資參照。次按刑法第三百
    四十二條之背信罪，以有取得不法利益或損害本人利益之意
    圖為必要，若無此意圖，即屬缺乏意思要件，縱有違背任務
    之行為，並致生損害於本人之財產或其他利益，自難律以本
    條之罪。
三、公訴意旨認被告涉有背信罪嫌，係以告訴人甲○○之夫即證
    人戊○○、丁○○之證詞、車號NB─1783號自用小客車汽車
    過戶申請書、中華郵政執字第127 號函，為其論罪之依據。
    本件訊之被告固坦承有與告訴人之夫戊○○商談購車事宜，
    並將該車過戶至告訴人名下一情不諱，惟堅決否認涉有何偽
    造文書犯行，辯稱：戊○○確有向伊訂購該車，並約定車輛
    整理好（即烤漆）時前來交車並付清買賣價款，詎該車整理
    完成通知戊○○前來交車，戊○○始告知其無力支付價款，
    經雙方協商後，戊○○同意賠償被告八千元，以彌補被告將
    車辦理過戶之手續費及汽車烤漆費用等之損失，被告則同意
    買賣解除並將被告之身分證正本交還，留下影本做為辦理再
    過戶之用。嗣隔二、三個月，戊○○始終未再前來支付賠償
    款項，適有同業願意購入該車，被告乃於八十七年八月十日
    將該車出賣予同業宏鑫車行即丁○○，並依車行交易慣例將
    原先辦理汽車過戶之告訴人身分證影本及該車車籍資料，一
    併交付丁○○自行辦理汽車過戶。詎隔一年多之後，戊○○
    復來電告知汽車違規罰單，被告始知該車仍登記在告訴人名
    下，未再辦理過戶，當時，被告即告知戊○○得由其妻親自
    到監理站辦理「拒不過戶註銷」之登記或交付告訴人身分證
    正本由被告代為辦理，惟因戊○○不同意由被告代為辦理，
    故被告認為戊○○應會攜同告訴人自行前往監理所辦理才對
    。被告於八十七年五月十五日將該車辦理過戶於告訴人名下
    ，依照監理所辦理汽車過戶之規定，乃須將該年度全期使用
    之使用牌照稅及汽車燃料稅一併繳清，同一年度再辦理過戶
    ，僅須繳登記規費即可，且該車買賣不成後，仍陳列在賣場
    ，等待新買主，被告並無逃免汽車稅捐及交通罰緩之情事，
    且該車售予丁○○之買賣契約書上載明，該車八十七年度全
    期牌照稅及燃料稅均由被告負責繳清，該車過戶收據印花稅
    則由丁○○負責，足見被告並無任何逃免汽車稅捐之意圖。
    至於丁○○將該車出賣予胡文發，竟未依車行交易慣例為其
    買受人辦理過戶，此時非被告事先所能預料，被告並無損害
    告訴人利益之故意及不法意圖等語置辯。經查：
(一)、交通部公路總局台中區監理所彰化監理站（以下簡稱彰化監
    理站）九十四年九月十六日中監彰字第０九四００二九四八
    四號函業已載明：
１、汽車燃料使用費徵收及分配辦法第六條第一項規定略以：「
    汽車所有人新領牌照，辦理過戶或其他異動者，其繳納汽車
    燃料使用費之規定如下：二、申請過戶者，應先將當季（年
    ）費額及欠費繳清。」，故同一年度因先前過戶時已結清稅
    費，再次辦理過戶時已無欠稅費，自不須再繳納一次。
２、汽車辦理過戶登記須繳納該車所有欠稅費、罰鍰外，另須繳
    納更換行照規費二百元。
３、汽車燃料使用費之繳納義務人為車輛所有人非使用人，有關
    車輛出賣後，買受人拒不辦理過戶時，出賣人須檢具買方確
    實佔有該車所有權期間之法院判決書（確認買賣關係存在或
    確認所有權之法院判決書，須判決確定），該佔有期間之汽
    車燃料使用費，則可改向實際所有人催收。交通違規方面出
    賣人辦理拒不過戶註銷後，逕行舉發違規案件，依據違反道
    路交通管理事件統一裁罰基準及處理細則第二十四條規定，
    汽車所有人（出賣人）可提供相關資料申請違規轉罰。
４、車號NB─1783號自用小客車已於九十四年七月二十八日辦理
    拒不過戶註銷登記，另該車自八十七年五月五日起迄今共計
    四件違規，其中違規日九十年一月十九日、九十年一月二十
    九日係被舉發超速，已於九十四年七月二十八日繳納結案，
    違規日八十八年四月十九日係因定檢逾期（定檢日八十七年
    十月二十八日）被舉發違反道路交通管理處罰條例第十七條
    ，於八十八年十月十九日被本站註銷牌照，違規日八十八年
    三月二十八日為超速被舉發違規已文移原舉發單位。
(二)、另依照使用牌照稅法第九條規定：「使用牌照稅之徵收方式
    如左：一、汽車每年徵收一次。」；第十二條第三項規定：
    「交通工具申請過戶或業已報停之交通工具申請恢復使用時
    ，交通管理機關應查驗『已納當期使用牌照稅』後，方予受
    理，並將相關之異動資料通知該管稽徵機關。」。
(三)、被告原係設在臺中巿中清路一七一之四號「長旺汽車商行」
    之負責人，緣告訴人甲○○之夫戊○○於八十七年五月間某
    日，經由友人丙○○介紹，前往被告設在上址之汽車商行購
    買二手車，經被告與戊○○商談後，雙方就以價金八萬元買
    賣車號NB─1783號自用小客車成立買賣契約，戊○○並交付
    告訴人甲○○之身分證正本供被告辦理該車過戶手續。被告
    遂於八十七年五月十五日，在交通部公路總局臺中區監理所
    ，持告訴人甲○○之國民身分證，並基於一般汽車買賣契約
    之約定，代刻告訴人甲○○之印章，填製汽機車過戶聲請登
    記書，持以向公路總局臺中區監理所之公務員辦理該車之過
    戶手續，而將該車過戶予告訴人甲○○。然告訴人甲○○於
    買賣契約成立約一星期後（當時該車已完成過戶手續），因
    故向被告為解除契約之意思表示後，被告立即將甲○○之身
    分證歸還等事實，業據證人即告訴人甲○○、戊○○（此部
    分由證人戊○○及甲○○於本院證述：戊○○表示肯定會買
    ；甲○○剛生產，不方便外出，由戊○○就可以做主；戊○○並交付甲○○身分證正本予被告及要求將車子變更顏色加
    以烤漆等語可推知，其餘證詞內容詳九十四年十月二十一日
    審判筆錄第三至九頁）、丙○○於偵查及本院審理中證述在
    卷，堪認為實在。
(四)、另車號NB─1783號自用小客車於八十七年八月十日由被告出
    售予宏鑫車行之負責人丁○○，同日丁○○隨即出售予胡文
    發，兩商行間之交易，一般程序係由丁○○辦理過戶，被告
    於交付告訴人甲○○身分證影本及車籍資料等相關證件時，
    認為丁○○會自行辦理，丁○○再交全部之資料予胡文發辦
    理過戶等情，亦據證人丁○○於偵查中證述在卷，並有汽車
    買賣合約書及證人丁○○提出之記事簿影本各一紙可徵（見
    94年度偵字第1868號偵查卷第21、31、32、33頁），堪以採
    信。則胡文發於八十七年八月十日取得該車後，迄未辦理上
    開自小客車過戶情事，衡情確實非被告所能預料。
(五)、再者，車號NB─1783號自用小客車自八十七年五月十五日登
    記在告訴人名下之後，迄同年八月十日止，於被告持有期間
    ，並無交通違規案件，亦有彰化監理站所檢送之違規查詢報
    表在卷可稽（見本院卷）；而依照上開(一)、(二)二點說明可知
    ，二手車之過戶，須將該年度全期使用之使用牌照稅及汽車
    燃料稅一併繳清，同一年度再辦理過戶，僅須繳納更換行照
    規費二百元。公訴意旨認為被告有逃免相關稅捐及交通罰鍰
    之意圖，尚有誤會。
(六)、又告訴人之夫戊○○於解除契約後一年多，曾電告被告違規
    罰單情事，當時被告曾告知可由告訴人前往監理機關辦理「
    拒不過戶註銷」等情，亦據證人戊○○證述在卷，核與被告
    所述相符，益證被告並沒有取得不法利益或損害告訴人利益
    之意圖（只是被告與告訴人夫妻已失去信任之基礎，始未能
    及時辦理，讓雙方之損失降低）。
(七)、綜上所述，實難遽認被告有何取得不法利益或損害本人利益
    之意圖，被告若無此意圖，即屬缺乏意思要件，已與刑法第
    三百四十二條第一項背信罪之構成要件不符。此外，又查無
    其他積極證據足資證明被告有何背信犯行，被告之背信犯行
    即屬不能證明，依法自應諭知無罪判決。
據上論斷，依刑事訴訟法第三百零一條第一項，判決如主文。
本案經檢察官何蕙君到庭執行職務。
中　　華　　民　　國　　94　　年　　11　　月　　11　　日
　　　　　　　　　刑事第二庭    審判長法  官  石馨文
                                      法　官  黃齡玉
　　　　　　　　　　　　　         　 法　官  李水源
以上正本證明與原本無異。
如不服本判決，應於判決送達後10日內向本院提出上訴狀 (須附
繕本)。
告訴人或被害人對於判決如有不服具備理由請求檢察官上訴者，
其上訴期間之計算係以檢察官收受判決正本之日期為準。
中　　華　　民　　國　　94　　年　　11　　月　　16　　日
                      　　        　  書記官  廖建興
